---
title: "angling_GT"
output: html_document
date: "2026-04-02"
---

# 準備

```{r setup, include=FALSE}
knitr::opts_chunk$set(echo = FALSE)
```


```{r message=FALSE}
source("angling_prepartion.R")
```



# 調査日(date)

```{r date}
df |> count(date) |> 
  mutate(prop = round(n / sum(n), 2))
```

# 調査地(survey_area)

```{r survey_area}
df |> count(survey_area) |> 
  mutate(prop = round(n / sum(n), 2))
```
鱒浦でのサンプルが半分以上。モヨロは10％しかない。

```{r survey_area-date}
df |> count(date, survey_area) |> 
    mutate(prop = round(n / sum(n), 2))
```

調査日×調査地の度数分布。


# 性別(v1_sex)

```{r v1_sex}
df |> count(v1_sex) |> 
  mutate(prop = round(n / sum(n), 2))
```
ほとんど男ばかり。

```{r v1_sex-survey_area}
df |> count(v1_sex, survey_area) |> 
  mutate(prop = round(n / sum(n), 2))
```

女性がどこに多いかというのは今回のデータではよくわからない。


# 世代(v2_gen)

```{r v2_gen}
df |> count(v2_gen) |> 
  mutate(prop = round(n / sum(n), 2))
```

50代と70代が多い。


```{r v2_gen-survey_area}
df |> count(survey_area, v2_gen) |> 
  group_by(survey_area) |> 
  mutate(prop = round(n / sum(n), 2)) |> 
  ggplot(aes(x = prop, y = v2_gen)) +
  geom_col() +
  facet_wrap(~survey_area)
```

各調査地のサンプルの偏りを考慮すると、調査地ごとで分布に特に違いがあるようには見えない。


# 居住地(v3_residence)

```{r v3_residence}
df |> count(v3_residence) |> 
  mutate(prop = round(n / sum(n), 2))
```
道外はゼロ。また、市外から来ている人が9割近い。


# 釣り歴(v4_fishing_experience_years)

```{r v4_fishing_experience_years}
df |> count(v4_fishing_experience_years) |> 
  mutate(prop = round(n / sum(n), 2))
```

20年以上が半数以上。


```{r v4_fishing_experience_years-survey_area}
df |> count(survey_area, v4_fishing_experience_years) |> 
  group_by(survey_area) |> 
  mutate(prop = round(n / sum(n), 2)) |> 
  ggplot(aes(x = prop, y = v4_fishing_experience_years)) +
  geom_col() +
  facet_wrap(~survey_area)
```

調査地によって釣り歴が異なるという感じではない。


# 今シーズン釣り日数(v5_fishing_days_this_season)

```{r v5_fishing_days_this_season}
df |> count(v5_fishing_days_this_season) |> 
  mutate(prop = round(n / sum(n), 2))
```

50日以上はゼロ。あくまで「今シーズン」だからかな。


```{r v5_fishing_days_this_season-date}
df |> count(date, v5_fishing_days_this_season) |> 
  group_by(date) |> 
  mutate(prop = round(n / sum(n), 2)) |> 
  ggplot(aes(x = prop, y = v5_fishing_days_this_season)) +
  geom_col() +
  facet_wrap(~date)
```


調査日が後になるほど5日未満が減るのでは…と思ったがそんな傾向はみられない。


# 昨シーズン釣り日数(v6_fishing_days_last_season)

```{r v6_fishing_days_last_season}
df |> count(v6_fishing_days_last_season) |> 
  mutate(prop = round(n / sum(n), 2))
```

昨シーズンでみても5日未満が最も多い。


```{r v6_fishing_days_last_season-survey_area}
df |> count(survey_area, v6_fishing_days_last_season) |> 
  group_by(survey_area) |> 
  mutate(prop = round(n / sum(n), 2)) |> 
  ggplot(aes(x = prop, y = v6_fishing_days_last_season)) +
  geom_col() +
  facet_wrap(~survey_area)
```

モヨロは昨シーズン来ていない人、5日未満の人がやや多め。50日以上はゼロ。ビギナー向けの釣り場なのかもしれない（サンプル数が少ないのであまり積極的なことはいえないが）。



