---
title: "rule_eval"
output: html_document
date: "2026-09-02"
# ルール評価に関するEDA
---

# 準備


```{r message=FALSE}
source("angling_prepartion.R")
```


# 3尾ルール

## もっとも重要でない = 3尾ルール


```{r}
table(df$v10_is_not_convinced, df$v17_2_max_catch_three)

table(df$v10_is_not_convinced, df$v17_2_max_catch_three) |>
  prop.table(margin = 1) |>
  (\(x) x * 100)() |>
  round(1)
```

策定プロセスに納得していない人の方が、3尾ルールを「もっとも重要でない」と選ぶ割合が高い


## もっとも重要でない理由


```{r}
table(df$v17_2_max_catch_three, df$v17_3_reason_reduce_enjoyment)
table(df$v17_2_max_catch_three, df$v17_3_reason_insufficient_discussion)
table(df$v17_2_max_catch_three, df$v17_3_reason_ambiguous_rule)
table(df$v17_2_max_catch_three, df$v17_3_reason_difficult_to_follow)
table(df$v17_2_max_catch_three, df$v17_3_reason_unlikely_to_be_followed)
table(df$v17_2_max_catch_three, df$v17_3_reason_has_loopholes)


table(df$v17_2_max_catch_three, df$v17_3_reason_reduce_enjoyment) |>
  prop.table(margin = 1) |>
  (\(x) x * 100)() |>
  round(1)
```
「釣りの楽しみを奪うから」が多数派


## m5 v10のみモデル
```{r}
m5 <- glm(
  v17_2_max_catch_three ~ v10_is_not_convinced,
  data = df,
  family = binomial
)

m5 |> summary()
```

まずはシンプルなモデル。ルール策定プロセスに納得していない方が3尾ルールを低く評価する。

## m6 +居住地
```{r}
m6 <- glm(
  v17_2_max_catch_three ~ v10_is_not_convinced + v3_residence,
  data = df,
  family = binomial
)

m6 |> summary()
```

居住地は関係ないみたい

## m7 + 年齢
```{r}
m7 <- glm(
  v17_2_max_catch_three ~ v10_is_not_convinced + v2_gen,
  data = df,
  family = binomial
)

m7 |> summary()
```

## m8 + 年齢5区分
```{r}

# 20～40代をまとめて5カテゴリーにした場合
df <- df |>
  mutate(
    age_group = case_when(
      v2_gen %in% c("20代", "30代", "40代") ~ "20～40代",
      TRUE ~ as.character(v2_gen)
    ),
    age_group = factor(
      age_group,
      levels = c("20～40代", "50代", "60代", "70代", "80代以上"),
      ordered = FALSE
    )
  )

m8 <- glm(
  v17_2_max_catch_three ~ v10_is_not_convinced + age_group,
  data = df,
  family = binomial
)

m8 |> summary()
```

年齢を5区分にすると、60代が10％水準有意になる（オッズ比は3くらい）


```{r}
# 回帰に使われた回答者でクロス集計
tab_age <- with(
  model.frame(m8),
  table(age_group, v17_2_max_catch_three)
)

tab_age

prop.table(tab_age, margin = 1) |>
  (\(x) x * 100)() |>
  round(1)
```

```{r}
drop1(m8, test = "Chisq")
```


60代の方が3尾ルールを低く評価する傾向はあるが、年齢区分全体の尤度比検定は有意でないので、年齢による違いを明確に示す証拠は得られていない。また、AICも年齢を除いたモデルでは127.54になるので、年齢を入れることによる当てはまりの改善は割に合っていない。60代の傾向はあくまで「気になる」程度




## m9 + 年齢3区分
```{r}

# 3カテゴリーにした場合
df <- df |>
  mutate(
    age_group3 = case_when(
      v2_gen %in% c("20代", "30代", "40代") ~ "50歳未満",
      v2_gen %in% c("50代", "60代", "70代") ~ "50～70代",
      v2_gen == "80代以上" ~ "80歳以上",
      TRUE ~ NA_character_
    ),
    age_group3 = factor(
      age_group3,
      levels = c("50歳未満", "50～70代", "80歳以上"),
      ordered = FALSE
    )
  )

m9 <- glm(
  v17_2_max_catch_three ~ v10_is_not_convinced + age_group3,
  data = df,
  family = binomial
)

m9 |> summary()
```

年齢3区分だと有意が消える。


## m10 + 釣り歴
```{r}
m10 <- glm(
  v17_2_max_catch_three ~ v10_is_not_convinced + v4_fishing_experience_years,
  data = df,
  family = binomial
)

m10 |> summary()
```

## m11 + 釣り歴10年閾値
```{r}
# 10年を閾値にする場合
df <- df |>
  mutate(
    fishing_10plus = case_when(
      v4_fishing_experience_years %in%
        c("5年未満", "5年以上10年未満") ~ 0,
      v4_fishing_experience_years %in%
        c("10年以上20年未満", "20年以上") ~ 1,
      TRUE ~ NA_real_
    )
  )

m11 <- glm(
  v17_2_max_catch_three ~ v10_is_not_convinced + fishing_10plus,
  data = df,
  family = binomial
)

m11 |> summary()
```

## m12 + 釣り歴20年閾値
```{r}
# 20年を閾値にする場合
df <- df |>
  mutate(
    fishing_20plus = case_when(
      v4_fishing_experience_years %in%
        c("5年未満", "5年以上10年未満", "10年以上20年未満") ~ 0,
      v4_fishing_experience_years %in%
        c("20年以上") ~ 1,
      TRUE ~ NA_real_
    )
  )

m12 <- glm(
  v17_2_max_catch_three ~ v10_is_not_convinced + fishing_20plus,
  data = df,
  family = binomial
)

m12 |> summary()
```

釣り歴はどのモデルでも有意にならない。


## m13 + 年齢5区分 + 釣り歴10年閾値
```{r}

# 20～40代をまとめて5カテゴリーにした場合
df <- df |>
  mutate(
    age_group = case_when(
      v2_gen %in% c("20代", "30代", "40代") ~ "20～40代",
      TRUE ~ as.character(v2_gen)
    ),
    age_group = factor(
      age_group,
      levels = c("20～40代", "50代", "60代", "70代", "80代以上"),
      ordered = FALSE
    )
  )

# 10年を閾値にする場合
df <- df |>
  mutate(
    fishing_10plus = case_when(
      v4_fishing_experience_years %in%
        c("5年未満", "5年以上10年未満") ~ 0,
      v4_fishing_experience_years %in%
        c("10年以上20年未満", "20年以上") ~ 1,
      TRUE ~ NA_real_
    )
  )

m13 <- glm(
  v17_2_max_catch_three ~ v10_is_not_convinced + age_group + fishing_10plus,
  data = df,
  family = binomial
)

m13 |> summary()
```

## m14 + 年齢5区分 + 釣り歴20年閾値
```{r}

# 20～40代をまとめて5カテゴリーにした場合
df <- df |>
  mutate(
    age_group = case_when(
      v2_gen %in% c("20代", "30代", "40代") ~ "20～40代",
      TRUE ~ as.character(v2_gen)
    ),
    age_group = factor(
      age_group,
      levels = c("20～40代", "50代", "60代", "70代", "80代以上"),
      ordered = FALSE
    )
  )

# 20年を閾値にする場合
df <- df |>
  mutate(
    fishing_20plus = case_when(
      v4_fishing_experience_years %in%
        c("5年未満", "5年以上10年未満", "10年以上20年未満") ~ 0,
      v4_fishing_experience_years %in%
        c("20年以上") ~ 1,
      TRUE ~ NA_real_
    )
  )

m14 <- glm(
  v17_2_max_catch_three ~ v10_is_not_convinced + age_group + fishing_20plus,
  data = df,
  family = binomial
)

m14 |> summary()
```

年齢と釣り歴を一緒に入れると根練り60代の効果が明確化している


```{r}
drop1(m14, test = "Chisq")
```

ただ、年齢全体でみると、入れてもモデルの改善という点では割に合わない（年齢を取り除くとAICが128.29になる）
→　ともかく、v10の頑健性はこれでわかった。

# 3竿ルール

## もっとも重要でない = 3竿ルール

```{r}
table(df$v10_is_not_convinced, df$v17_2_max_rods_three)

table(df$v10_is_not_convinced, df$v17_2_max_rods_three) |>
  prop.table(margin = 1) |>
  (\(x) x * 100)() |>
  round(1)
```

3竿ルールだと差が見えなくなる


## もっとも重要でない理由


```{r}
table(df$v17_2_max_rods_three, df$v17_3_reason_reduce_enjoyment)
table(df$v17_2_max_rods_three, df$v17_3_reason_insufficient_discussion)
table(df$v17_2_max_rods_three, df$v17_3_reason_ambiguous_rule)
table(df$v17_2_max_rods_three, df$v17_3_reason_difficult_to_follow)
table(df$v17_2_max_rods_three, df$v17_3_reason_unlikely_to_be_followed)
table(df$v17_2_max_rods_three, df$v17_3_reason_has_loopholes)


table(df$v17_2_max_rods_three, df$v17_3_reason_reduce_enjoyment) |>
  prop.table(margin = 1) |>
  (\(x) x * 100)() |>
  round(1)
```
「釣りの楽しみを奪うから」が多数派


# わからない

## もっとも重要でない = わからない

```{r}
table(df$v10_is_not_convinced, df$v17_2_dont_know)

table(df$v10_is_not_convinced, df$v17_2_dont_know) |>
  prop.table(margin = 1) |>
  (\(x) x * 100)() |>
  round(1)
```

# 場所取りルール

## もっとも重要でない = 場所取りルール

```{r}
table(df$v10_is_not_convinced, df$v17_2_no_spot_reservation)

table(df$v10_is_not_convinced, df$v17_2_no_spot_reservation) |>
  prop.table(margin = 1) |>
  (\(x) x * 100)() |>
  round(1)
```

## もっとも重要でない理由


```{r}
table(df$v17_2_no_spot_reservation, df$v17_3_reason_reduce_enjoyment)
table(df$v17_2_no_spot_reservation, df$v17_3_reason_insufficient_discussion)
table(df$v17_2_no_spot_reservation, df$v17_3_reason_ambiguous_rule)
table(df$v17_2_no_spot_reservation, df$v17_3_reason_difficult_to_follow)
table(df$v17_2_no_spot_reservation, df$v17_3_reason_unlikely_to_be_followed)
table(df$v17_2_no_spot_reservation, df$v17_3_reason_has_loopholes)


table(df$v17_2_no_spot_reservation, df$v17_3_reason_reduce_enjoyment) |>
  prop.table(margin = 1) |>
  (\(x) x * 100)() |>
  round(1)
```
「釣りの楽しみを奪うから」が多数派
→　ルール内容に限らず、ルール全般が「釣りの楽しみを奪うから」低評価を受ける傾向




# どれも同じ

## もっとも重要でない = 「どれも同じ」



```{r}
table(df$v10_is_not_convinced, df$v17_2_all_equally_important)

table(df$v10_is_not_convinced, df$v17_2_all_equally_important) |>
  prop.table(margin = 1) |>
  (\(x) x * 100)() |>
  round(1)
```